【裁判字號】    94,簡上,194
【裁判日期】    950407
【裁判案由】    給付借款
【裁判全文】
臺灣高雄地方法院民事判決             94年度簡上字第194號
上  訴  人  乙○○
被 上 訴人  丙○○
當事人間請求給付借款事件，上訴人對於民國94年9 月21日本院
94年度鳳簡字第1132號第一審判決提起上訴，本院於民國95年3
月24日言詞辯論終結，判決如下：
    主  文
上訴駁回。
第二審訴訟費用由上訴人負擔。
    事實及理由
一、上訴人起訴主張：被上訴人於民國94年1 月25日打電話至台
    南市○○○○街386 巷7 號伊住處，表明持有訴外人王天成及
    錦延企業有限公司所簽發，發票日分別為同年3 月25日、4
    月15日，面額分別為新台幣（下同）100,000 元及136,000
    元之支票各1 紙（下稱擔保支票）向伊分別調借100,000 元
    及136,000 元（下稱系爭借款），約定按月息20% 計算之利
    息，並表示會請訴外人甲○○取款及交付支票，伊同意後乃
    將上開二筆借款分別匯至訴外人吳登富媳婦即訴外人張慧茹
    之帳戶內，透過甲○○取款轉交予被上訴人。詎清償期屆至
    ，被上訴人所交付之支票經提示後均因拒絕往來而不獲兌現
    ，履經催討被上訴人均置之不理，爰依消費借貸之法律關係
    ，聲明請求：(一)被上訴人應給付伊236,000 元，及其中100,
    000 元部分自94年3 月26日起；另其中136,000 元部分自94
    年4 月16日起，均至清償日止，按週年利率20% 計算之利息
    。(二)願供擔保請准為假執行之宣告。嗣於提起上訴後補稱：
    伊與黃俊卿素不相識，豈有可能成立借貸契約，且黃俊卿及
    甲○○與被上訴人交情匪淺，2 人證述未盡相符，所為有利
    於被上訴人之證詞自不足採，況系爭借款不無黃俊卿向被上
    訴人借錢，但被上訴人缺錢，因此向伊轉借現金貸與黃俊卿
    之可能，原審未察，遽為不利於伊之判決，尚有未洽。為此
    聲明：(一)原判決廢棄。(二)被上訴人應給付伊236,000 元，及
    其中100,000 元部分自94年3 月26日起；另其中136,000 元
    部分自94年4 月16日起，均至清償日止，按週年利率20% 計
    算之利息。
二、被上訴人則以：系爭借款是訴外人黃俊卿所借，伊僅居中介
    紹通知上訴人此事，並未經手交付支票及現金。而是由黃俊
    卿交付支票請甲○○透過吳登富轉交給上訴人，甲○○再前
    往吳登富處取得現金轉交予黃俊卿，與伊無關等語資為抗辯
    ，並聲明請求駁回起訴。茲因上訴人不服原審判決，故除引
    用原審之陳述外，另補陳：伊曾多次向上訴人借錢，信用良
    好，而上訴人是從事地下錢莊，曾拜託如有人要借錢，可介
    紹給上訴人，正好黃俊卿有意借款，才介紹給上訴人，伊並
    非借用人等語抗辯，故聲明：上訴駁回。
三、上訴人主張，兩造於94年1 月25日以電話聯繫後，上訴人分
    別於同日及同年1 月31日匯款95,800元及125,392 元至吳登
    富之媳婦張慧茹帳戶內，並透過吳登富取得擔保支票2 紙之
    事實，為兩造所不爭，並有支票、退票理由單各2 紙及存摺
    簿存提款紀錄影本1 份在卷可稽，堪信為真實。上訴人主張
    系爭借款之借用人為被上訴人，則為被上訴人否認，並以前
    詞置辯，故本件爭點在於系爭借款之借用人是否為被上訴人
    ？詳述於后。
四、經查：
(一)、上訴人取得擔保支票之來源，係由黃俊卿將其取自他人處之
    擔保支票交付給甲○○，經由甲○○與吳登富接洽始完成轉
    交支票及借款。另兩造先前曾有多次金錢借貸，借貸方式均
    為被上訴人簽發借據後，上訴人直接現金交付或以匯款方式
    匯予被上訴人之事實，為兩造所不爭，且經證人黃俊卿、甲○○及吳登富證陳明確，並有支付命令聲請狀1 紙、借據3
    份附卷憑查。準此，倘兩造均系爭借款契約之當事人主體，
    何以系爭借款竟捨既有之借貸模式，反藉由如此繁複之交付
    支票及授受貸與金錢方式完成？故系爭借款當事人究為何人
    ，非無研求餘地。
(二)、本件消費借貸契約之要約過程，業據證人黃俊卿到庭證稱：
    我認識丙○○，因此當天在甲○○家拿支票請他幫我調現，
    丙○○說幫我調借看看等語；核與證人甲○○所證：黃俊卿
    在我住處持2 張支票請丙○○幫他借款等語相符（詳本院卷
    第73頁），故系爭借款之要約人在此階段應為黃俊卿至明。
(三)、上訴人係因被上訴人之電話聯繫始進行匯款及取得擔保支票
    事宜，故如單就此過程觀之，上訴人主張兩造為系爭借款之
    當事人，似非無據。但被上訴人何以接洽上訴人借款之動機
    ，業據上訴人陳稱：我對外確有藉由放貸賺取利息，有人需
    要調錢，我就會借給他等語（詳本院卷第26頁及台灣台南地
    方法院檢察署94年他字第1643號偵查卷94年6 月15日訊問筆
    錄），足證上訴人確有藉由招攬借款獲取利息為業之需，因
    此自有透過他人媒介，貸放金錢獲利之必要。上訴人既有此
    需求，則其與借用人間是否相識，在交易慣例上並非重要，
    足證上訴人主張與黃俊卿並不相識，不可能借款云云，不足
    採信。故本件自難單憑兩造間電話聯繫後，上訴人始交付借
    款及取得擔保支票之事實，遽認為系爭借款之借用人為被上
    訴人至明。
(四)、按契約固須當事人互相表示意思一致始能成立，但所謂互相
    表示意思一致，並不限於當事人間直接為之，其由第三人為
    媒介而將各方互為之意思表示從中傳達而獲致意思表示一致
    者，仍不得謂契約並未成立，最高法院68年台上字第1504號
    判例參照。兩造既不因電話聯繫成立借貸契約，而聯繫之內
    容為何？業據在場證人甲○○結證稱：當時被上訴人打電話
    給上訴人時我有在旁邊，丙○○說明一位黃姓人士要借錢並
    提供2 張支票擔保等語，足證被上訴人抗辯係以電話聯繫居
    間介紹黃俊卿向上訴人借款之詞，洵屬有據。又系爭借款之
    流向，是由甲○○向吳登富取得後轉交予黃俊卿，業據渠等
    分別證述明確，且上訴人對此亦不否認，亦堪認定，另參諸
    前開說明，本件消費借貸契約當事人應為黃俊卿與上訴人之
    事實，至為灼然，此觀諸黃俊卿於本院準備程序訊問時，亦
    直言確有積欠上訴人借款，願意分期清償之詞非虛即明。
(五)、上訴人將系爭借款匯至證人吳登富媳婦帳戶之過程，固據證
    人吳登富於原審證陳：乙○○跟我說丙○○要借錢，因為他
    住在台南不方便，所以把錢匯到我這邊，叫我領給丙○○，
    後來是甲○○來拿錢，票由甲○○拿給我，但支票丙○○沒
    有背書，我有打電話問乙○○，但乙○○說沒關係之詞，惟
    吳登富證述之依據，純係傳聞至上訴人之陳述，此觀諸其證
    陳：丙○○沒有跟我說這筆錢是他要借還是別人要借，丙○○是直接和乙○○聯絡，乙○○再通知我等語（均詳見原審
    卷第30頁）即明，故證人吳登富前開證詞，尚難為有利於上
    訴人之論據。至於證人之證詞，難免隨時間經過、記憶消失
    或陳述方式、紀錄繁簡而與實際事實產生些許細微差異，但
    倘因此即捨棄證人所為主要見聞之歷程，遽予推論其所陳全
    部為不可採，亦不免強人所難，且屬對於證據之過度要求。
    證人黃俊卿與甲○○對於請託被上訴人借款之細節，經隔離
    訊問後雖有些許出入，惟此差異並不足以推翻渠等一致親歷
    事實之證詞，故上訴人以此為由，主張證人之證詞均不可採
    ，亦有未洽，併此敘明。
五、綜上所述，被上訴人係將證人黃俊卿借款之要約傳達予上訴
    人，黃俊卿與上訴人間就系爭借款因而意思表示一致，被上
    訴人並非本件消費借貸契約之當事人之事實，已如前述，從
    而上訴人依消費借貸之法律關係請求被上訴人給付236,000
    元，及其中100,000 元部分自94年3 月26日起；另其中136,
    000 元部分自94年4 月16日起，均至清償日止，按週年利率
    20% 計算之利息，為無理由，應予駁回。原審為上訴人敗訴
    之判決，核無違誤，上訴意旨猶執前詞指摘原判決不當，求
    予廢棄改判，並無理由，自應駁回其上訴。
六、據上論結，本件上訴為無理由，依民事訴訟法第436 條之1
    第3項、第449條第1項、第463條、第78條，判決如主文。
中    華    民    國    95    年    4     月    7     日
            民事鳳山分庭審判長法  官    王伯文
                              法  官    陳億芳
                              法  官    李代昌
正本係照原本作成。
本判決不得上訴。
中    華    民    國    95    年    4     月     7    日
                               書記官  林豐富


司法院資訊處製作；財團法人民間司法改革基金會備份。
